臺灣高等法院臺中分院刑事判決
110年度上易字第382號
上  訴  人  
即  被  告  莊志恒
選任辯護人  王世勳律師
上列上訴人即被告因詐欺案件，不服臺灣臺中地方法院109年度
易字第1884號中華民國110年2月25日第一審判決（聲請簡易判決
處刑案號：臺灣臺中地方檢察署109年度偵字第9587號），提起
上訴，本院判決如下：
    主  文
上訴駁回。
    事實及理由
一、本案經本院審理結果，認為第一審判決認事用法及量刑、沒
    收均無不當，應予維持，除其理由欄一㈡第9列所載每月平均
    計費度數為「7944度」應更正為「8827度（不滿1度部分四
    捨五入）」外，餘均引用第一審判決書記載之事實、證據及
    理由（如附件）。
二、上訴人即被告乙○○（下稱被告）上訴意旨略以：
  ㈠被告並無改動電表線路而竊電之主觀犯意：
　　被告自民國104年7月間起至107年9月21日止，在臺中市○○區
    ○○○路000號（下稱案發地點）經營「Buzz網咖」，嗣於107
    年9月21日頂讓給陳○○，被告並非具備水電專業知識之人員
    ，不知道亦沒有注意該戶電表箱之電度表前比流器至電度表
    電流結線1S及3L處折斷加工，直到108年9月11日，告訴人台
    灣電力股份有限公司（下稱台電公司或台電）稽查員會同警
    員在案發地點當場查獲，被告始得知該情事。　　
  ㈡證人陳○○、陳○○於原審審理時之證詞尚難採信：
　　本案查獲時間為108年9月11日，當時係由陳○○在案發地點經
    營網咖，其為免自身涉及刑責，無法期待其能據實陳述。陳
    ○○實際上係該網咖之股東，倘若陳○○涉及刑責，陳○○必須分
    攤相關之損害賠償，同樣無從期待其能據實陳述。
　㈢電度表遭加工之時間，應係被告於107年9月21日將「Buzz網
    咖」頂讓給陳○○之後發生：
　　台電公司自承在107年4月特別派員至案發地點查看電表，若
    斯時電度表已遭到加工，台電公司專業人員必有能力發現此
    事實，然而當時台電人員並未看到有任何異常現象。況台電
    公司派員稽查並不會事先通知用戶，被告如何未卜先知事先
    將竊電裝置取下回復正常？足見台電公司之指訴誇大不實。
    另依台電公司用戶用電資料表所示計費度數及「電費金額」
    ，僅106年12月至107年3月有明顯減少情形，應係當時氣候
    較寒冷且生意較差所致；自107年4月起至107年9月21日將網
    咖頂讓給陳○○止，「計費度數」及「電費金額」並無明顯減
    少情形。反觀被告於107年9月21日將網咖頂讓給陳○○後至10
    8年9月查獲為止，「計費度數」及「電費金額」有明顯減少
    情形，益證陳○○、陳○○之證詞不足採信。
  ㈣請求從輕量刑：
　　若鈞院仍認為被告觸犯本案，請審酌被告目前打零工維生，
    負債約新臺幣（下同）2000萬元，經濟狀況不佳，尚有2名
    未成年子女需扶養照顧，懇請從輕量刑。
三、對上訴意旨之指駁：
  ㈠依台電公司提供之用戶用電資料表所示（原審易字卷第135頁
    ），自104年7月被告經營網咖時起至106年11月止，案發地
    點電度表之每月「經常最高需量」各為40、44、46、43、37
    、37、35、30、31、37、44、44、48、47、52、45、44、36
    、37、34、28、35、39、39、46、45、47、45、32瓩，平均
    每月「計費度數」為19588.9度；然自106年12月起至107年9
    月止，排除極端之107年4月份數據外，案發地點電度表之每
    月「經常最高需量」各為30、11、14、19、22、27、26
　　、16、15瓩，平均每月「計費度數」為8827度，有大幅減少
    之情況；然被告曾於106年11月27日就案發地點之用電向台
    電公司申請增設馬力(自原本45瓩增至97瓩)，此經告訴代理
    人丙○○於原審審理時陳明，且為被告所承認，並有申請資料
    、案件處理日程表可佐（原審中簡字卷第55頁、本院卷第12
    5頁)，可見案發地點之用電需求量增加，被告始有上開申請
    舉措，但其電度表顯示之「經常最高需量」及「計費度數」
    卻自106年12月起驟減，足認自106年12月起，被告所經營「
    Buzz網咖」之實際用電與台電公司抄表之用電度數相對比，
    確有可疑且不符常情之處，原審判決就此已闡述甚明。被告
    雖辯稱：106年12月至107年3月「計費度數」及「電費金額
    」有明顯減少情形，應係當時氣候較寒冷且生意較差所致云
    云；惟查同屬被告經營該網咖期間之前一年度相同月份(氣
    候寒暖情形及營運淡旺季相若)，即105年12月至106年3月，
    每月「計費度數」各為15920、14560、13520、12960度
　　，每月「電費金額」各為42828、41108、37390、35908元；
    但在106年12月至107年3月，每月「計費度數」各為7200、
　　4640、3520、6000度，每月「電費金額」各為24076、18575
　　、16221、20815元，顯然有不合常理之大幅減少情形，被告
    稱係因氣侯寒冷及生意較差所致，實無可採。另觀107年5至
    9月(排除極端之107年4月份數據)之「計費度數」，相較於
    前一年度相同月份即106年5至9月，亦有明顯減少情形：106
    年5至9月，每月「計費度數」各為18080、22320、23600、
　　23280、21840度；但在107年5至9月，每月「計費度數」各
    為8080、17840、14640、9120、8400度，被告辯稱此段期間
    並無明顯減少情形，亦無足取。
  ㈡案發地點設置之電度表，經台電公司於108年9月11日13時15
    分許會同警方實地調查結果，認為電度表外箱封印鎖已加工
    ，電度表前比流器至電度表電流結線1S及3L處折斷加工，致
    使計量失準等情，業經證人即台電公司稽查人員陳敏卿於警
    詢中證述明確，並有員警出具之職務報告、臺中市政府警察
    局霧峰分局扣押筆錄、扣押物品目錄表、台電公司108年9月
    11日用電實地調查書、採證照片在卷可稽，以及電度表電流
    結線1組、經加工之封印鎖1個扣案可證，原審判決就此亦論
    述甚明。本院認為，案發地點之電度表既經查獲有遭人為加
    工致使計量失準，而該電度表計量失準之情形，依上開理由
    ㈠所述用電資料比對結果，係開始於被告經營「Buzz網咖」
    期間之106年12月起，自堪認電度表遭人為加工之時間，係
    在被告經營「Buzz網咖」之106年12月間；至於被告嗣將網
    咖頂讓給陳○○後，電度表是否仍有計量失準之情形？並不影
    響電度表初始係於何時遭人為加工之認定，被告以107年9月
    21日陳○○接手經營網咖後至108年9月11日本案查獲時止，案
    發地點用電之計費度數及電費金額有明顯減少情形，而主張
    電度表遭加工之時間，應係其於107年9月21日將網咖頂讓給
    陳○○之後云云，本院認為無可憑採。又案發地點電度表自10
    6年12月間起至107年9月21日止計量失準導致計費度數減少
    ，從而得以少繳電費之不法利益，顯然係歸該段期間之用電
    戶即被告享有（107年9月21日起接手經營網咖之用電戶陳○○
    部分，業經檢察官以難認其主觀上有竊電之不法所有意圖，
    而為不起訴處分確定），自可合理論斷被告有為節省電費支
    出而為本案犯行之動機。參以①證人陳○○於警詢及偵訊時證
    稱：我向被告買下「Buzz網咖」股權，改名「快樂網咖」，
    「快樂網咖」開業前雖有重新施工，但店外台電公司配電箱
    設備都沒有更換或拆除。107年9月初，陳○○陪我在烏日區某
    公司內與被告談論該網咖股權買賣時，被告告訴我店內有做
    節電裝置，1個月要付給別人3萬元，問我是否沿用，我回覆
    他沒有要用，並請他復原後再交接等語；於原審審理時證稱
    ：起初我和被告約在烏日區星巴克接洽頂讓的事，是陳○○陪
    我去，在場還有被告及他的1位朋友，初步談完又改約到1間
    位在烏日的公司詳談，並敲定大概的金額跟一些細節，最後
    被告提到他有裝1個節電裝置，問我們是否繼續使用，我當
    場直接回絕，並請他在交接時拆除。當時被告提到該節電方
    式可分兩段式，節省的費用也有提到1個具體百分比，他說
    請施工人員做，截1個東西，很快，可節省百分之多少電費
    ，再弄1次可以節省更多，被告有說要繳費給施作的人每個
    月3萬元等語；②證人陳○○於警詢及偵訊時證稱：107年9月間
    ，陳○○找我一起去跟被告協議頂讓「Buzz網咖」的事，後來
    他們雙方確定頂讓價格後，被告主動向陳○○提到目前該網咖
    有專門人員在處理節電，明白的說就是竊電，被告詢問陳○○
    是否繼續使用該節電設備，陳○○當場拒絕，並明確請被告在
    點交前要將施作的節電設備都拆除並回復原狀，被告有承諾
    會拆掉等語。是證人陳○○於警詢、偵訊及原審審理時均明確
    證稱，被告確有向其提及所經營之「Buzz網咖」有裝設「節
    電裝置」，並詢問陳○○是否願每月支付3萬元繼續沿用，其
    證述前後一致且具體詳盡，復與證人陳○○於警詢及偵訊時之
    證述互核相符，堪以採信。足證被告為減省電費支出，有於
    106年12月間委由真實姓名年籍不詳之人（即原審判決所稱
    某甲），將案發地點電表箱之封印鎖打開後，以不詳器具將
    電度表前比流器至電度表電流結線1S及3L處折斷加工，而使
    計量器測得之用電度數失準。被告辯稱其就電度表遭人為加
    工一事毫無所悉，本院認為不值採信。
　㈢被告雖質疑台電公司既曾於107年4月間派員至案發地點查看
    電表，為何當時未發現有何異常現象？然查，告訴代理人丙
    ○○於原審訊問時業已陳明：因為被告申請增設馬力，處置流
    程上台電會派員至現場再次查看電表，而依照用戶用電資料
    表顯示，107年4月份該戶經常最高需量為93，這個數值表示
    的意義是該戶用電量最高的數值，經查該月份恰好是台電派
    員至該用戶店址查看電表，所以公司依照手上數據合理推測
    ，用戶在107年4月有將竊電裝置取下先回復正常等語（原審
    中簡字卷第48頁），而依被告向台電申請增設馬力之「案件
    處理日程表」記載，台電於106年11月27日受理被告之申請
    後，歷經設計、複核、查定、施工等程序，嗣於107年4月3
    日複核、檢驗，同年月9日完成送電，同年月10日複核、結
    案、歸檔，可見台電於107年4月間之派員查看，並非毫無預
    警之突發性稽查，而係因被告申請增設馬力案件已完成施工
    ，台電乃派員前往複核及檢驗施工情形，此項日程當為被告
    所知悉而有預先做好因應(將竊電裝置取下先回復正常)，否
    則何以獨獨107年4月份之「經常最高需量」高達93、「計費
    度數」高達20240度？被告謂台電派員稽查並不會事先通知
    用戶，被告如何未卜先知事先將竊電裝置取下回復正常云云
    ，為卸責之詞，本院不予採信。　
  ㈣原審審酌被告為貪圖減少電費支出，竟以改造電表方式，獲
    取短繳電費之不法利益，造成台電公司損失，破壞整體用電
    公平性，犯後否認犯行，迄未繳付追償電費給台電公司，被
    告自陳教育程度為高中畢業，無工作，負債約2000萬元，與
    妻子育有2名年幼子女，家中經濟依賴妻子工作收入，經濟
    狀況不佳等一切情狀，量處有期徒刑6月，並諭知以1千元折
    算1日之易科罰金折算標準。原審科刑時審酌之上開情狀，
    業已考量刑法第57條所列各款事項，所處刑度符合公平正義
    及比例原則，並無過重之情形。被告至今仍否認犯行，拒不
    賠償告訴人台電公司之損失，未見具體悔過表現，本院認為
    無從量處較原審更輕之刑度。
四、綜上，本件上訴為無理由，應予駁回，依刑事訴訟法第368
    條、第373條，判決如主文。
本案經檢察官蔡雯娟聲請簡易判決處刑，檢察官甲○○到庭執行職
務。
中　　華　　民　　國　　110 　年　　8 　　月　　11　　日
                  刑事第八庭  審判長法  官  林清鈞
                                    法  官  簡婉倫
                                    法  官  黃小琴
以上正本證明與原本無異。
不得上訴。
                                    書記官  李宜珊
　　　　　　　　　　　　　　　　　　
中　　華　　民　　國　　110 　年　　8 　　月　　11　　日